臺灣臺北地方法院刑事判決　　　　　　　　　　　　九十三年度易字第一一八六號
　　公　訴　人　臺灣臺北地方法院檢察署檢察官
　　被　　　告　甲○○
　　　　　　　　　　　　統一證.
　　　　　　　　乙○○
右列被告等因傷害案件，經檢察官提起公訴（九十三年度偵字第一三二八八號），本
院判決如左：
    主  文
甲○○傷害人之身體，處有期徒刑貳月，如易科罰金，以佰元折算壹日。
乙○○無罪。
    事  實
一、甲○○與乙○○原均係承租於臺北市○○街八二巷三一號四樓之室友，因彼此間
    生活習慣不同，常有爭執，而素有嫌隙。民國九十三年四月二日上午五時許，因
    甲○○發現房間門鎖遭破壞而懷疑係乙○○所為，適乙○○返回住處，正在開啟
    自己房門之際，甲○○遂基於傷害之犯意，由乙○○之背後以徒手毆打乙○○之
    頭部，並續以徒手毆打乙○○之臉部，致乙○○受有頭部外傷併鼻骨骨折等傷害
    。
二、案經告訴人乙○○訴由臺北市政府警察局中正第一分局報告臺灣臺北地方法院檢
    察署檢察官偵查起訴。
    理  由
壹、被告甲○○部分：
一、訊據被告甲○○固不否認因與告訴人即被告乙○○素有嫌隙，而在前開時間、地
    點與告訴人乙○○發生爭執，進而發生扭打，混亂中打到告訴人乙○○之頭部及
    臉部等情（見偵查卷第四七頁、本院九十三年十一月十八日審判筆錄第四頁），
    惟矢口否認有何傷害之犯行，辯稱：係告訴人乙○○先以雨傘戳伊左腹部，伊才
    用左手握住告訴人乙○○之雨傘，並進而發生扭打，伊係基於防衛之意思與告訴
    人乙○○發生扭打的云云。
二、經查：
  (一)被告甲○○於右揭時間、地點以徒手毆打告訴人乙○○之頭部、臉部，致告訴人
    乙○○受有頭部外傷併鼻骨骨折等傷害之情，迭據告訴人乙○○於警詢、偵查中
    指訴綦詳，復於本院審理中，經分離調查證據程序改以證人身分具結後證述屬實
    ，並有國立台灣大學醫學院附設醫院（下稱台大醫院）九十三年四月二日診字第
    93026725號診斷證明書在卷可稽（見偵查卷第二七頁），告訴人乙○○確實因為
    被告甲○○徒手毆打而受有前開傷害。
  (二)被告甲○○雖辯稱，是告訴人乙○○先持雨傘戳其左腹部云云，然此不僅為告訴
    人乙○○所堅決否認，且被告甲○○先於偵查中指稱告訴人乙○○是以雨傘戳伊
    身體正面（見偵查卷第四七頁），後於本院審理中改稱告訴人乙○○是以雨傘戳
    其左腹部等詞（見本院同上審判筆錄第四頁），前後供述已有不同，況其亦自承
    伊之腹部並沒有受傷乙節（見本院同上審判筆錄第五頁），則告訴人乙○○是否
    確有以雨傘攻擊被告甲○○，顯有疑義。
  (三)再者，被告甲○○於此糾紛中受有頸部、左手臂及右手腋窩等處皮下點狀出血之
    傷害，有台大醫院九十三年四月二日診字第93026614號診斷證明書可參（見偵查
    卷第二八頁），則若被告甲○○所執之前開辯解屬實，告訴人乙○○手中確實持
    有雨傘，且二人隨即發生扭打，告訴人乙○○大可以手中之雨傘毆打被告甲○○
    ，怎可能任令被告甲○○繼續以手毆打告訴人乙○○之臉部，致使告訴人乙○○
    受有頭部外傷併鼻骨骨折之傷害，而被告甲○○僅受有頸部、左手臂及右手腋窩
    等處皮下點狀出血之傷害？
  (四)被告甲○○又稱：後來可能是因為告訴人乙○○覺得打不過，所以才逃出去等語
    （見本院同上審判筆錄第四頁），再參以其二人所稱，告訴人乙○○之身高為一
    百七十公分，體重為七十一公斤，被告甲○○之身高則為一百六十八公分，體重
    則為六十公斤（見本院同上審判筆錄第十一頁），告訴人乙○○之身材顯然較被
    告甲○○為壯碩，若告訴人乙○○手中持有雨傘，又怎可能打不過被告甲○○？
    則告訴人乙○○證稱：因為被告甲○○從背後毆打其後腦杓，又打其臉部，其痛
    得蹲下來，鼻子也流血，後來往樓下跑等語，與常情較為相符；因此，被告甲○
    ○所辯，是因為告訴人乙○○先以雨傘戳伊身體，伊乃基於防衛之意思而與告訴
    人發生扭打等詞，即非足採。
  (五)按正當防衛必須對於現在不法之侵害始得為之，侵害業已過去，即無正當防衛可
    言。至彼此互毆，又必以一方初無傷人之行為，因排除對方不法之侵害而加以還
    擊，始得以正當防衛論。故侵害已過去後之報復行為，與無從分別何方為不法侵
    害之互毆行為，均不得主張防衛權，最高法院三十年上字第一０四０號判例意旨
    可資參照。惟綜上所述，既無證據證明告訴人乙○○先以雨傘戳擊被告甲○○，
    反可認定係被告甲○○先徒手毆打告訴人乙○○之頭部，則被告甲○○欲以正當
    防衛免責，自與法不合。是本件事證明確，被告甲○○之犯行已堪認定，應依法
    論科。
三、核被告甲○○所為係犯刑法第二百七十七條第一項普通傷害罪。爰審酌被告甲○
    ○雖於本院審理中表示願意與告訴人乙○○和解，然未坦承錯誤，對於本案糾紛
    之起仍飾詞圖卸，悔意未深，且其已為大學四年級學生，教育程度不低，竟僅因
    細故即動手毆打告訴人乙○○，其毆打之部位包括頭部、臉部，使告訴人乙○○
    所受之傷害亦非輕，顯見其惡性非淺，與其犯罪之動機、手段、目的，與告訴人
    之關係等一切情狀，量處如主文所示之刑，並諭知易科罰金之折算標準。
貳、被告乙○○部分：
一、公訴意旨略以：被告乙○○與告訴人即被告甲○○原均係承租於臺北市○○街八
    二巷三一號四樓之室友，素有嫌隙，嗣於九十三年四月二日上午五時許，在前址
    因細故引發口角，竟基於傷害之犯意，以徒手相互毆打，致告訴人甲○○受有頸
    部、左手臂及右手腋窩等多處皮下點狀出血之傷害，因認被告乙○○涉有刑法第
    二百七十七條傷害罪嫌。
二、按犯罪事實應依證據認定之，無證據不得推定其犯罪事實；不能證明被告犯罪者
    ，應諭知無罪之判決，刑事訴訟法第一百五十四條第二項、第三百零一條第一項
    分別定有明文。又事實之認定，應憑證據，如未能發現相當證據，或證據不足以
    證明，自不能以推測或擬制之方法，為裁判基礎；且認定犯罪事實所憑之證據，
    雖不以直接證據為限，間接證據亦包括在內，然而無論直接證據或間接證據，其
    為訴訟上之證明，須於通常一般之人均不致有所懷疑，而得確信其為真實之程度
    者，始得據為有罪之認定，倘其證明尚未達到此一程度，而有合理之懷疑存在而
    無從使事實審法院得有罪之確信時，即應由法院為諭知被告無罪之判決，有最高
    法院四十年台上字第八六號判例、七十六年台上字第四九八六號判例可資參照。
    次按告訴人之告訴，係以使被告受刑事訴追為目的，是其陳述是否與事實相符，
    仍應調查其他證據以資審認，最高法院五十二年年台上字第一三００號判例意旨
    亦足資參照。
三、公訴人認被告乙○○涉有前開犯行，無非以告訴人甲○○之指訴及上開診斷證明
    書為其論據。然訊之被告乙○○堅詞否認有何故意傷害之犯行，辯稱：是因為告
    訴人甲○○先徒手毆打其後腦杓，並隨即以雙手毆打其臉部，其為拉開與被告甲
    ○○之距離，避免繼續遭毆打，才以手抵住告訴人甲○○之脖子，並無任何回擊
    等語。
四、本院查：
  (一)告訴人甲○○指受被告乙○○毆打致受有頸部、左手臂及右手腋窩等多處皮下點
    狀出血之傷害之情，雖有上開台大醫院第0000000號診斷證明書為證，但告訴人
    甲○○前後指訴不一，且與常情不合，已如前壹、所述。
  (二)又被告乙○○雖曾坦承曾以手抵住告訴人甲○○之脖子，然被告乙○○因遭受告
    訴人甲○○不斷以手毆打頭部、臉部，為拉開與告訴人甲○○間之距離，避免遭
    受繼續毆打，而以手抵住告訴人甲○○，亦屬人之常情，難認其係以傷害之犯意
    為之。
  (三)況告訴人甲○○所受之傷害均為皮下點狀出血，有其診斷證明書為憑，惟依被告
    乙○○較告訴人甲○○壯碩之身材以觀，其二人發生扭打，豈可能僅呈現如此輕
    微之傷勢，更佐告訴人甲○○指訴其二人係相互扭打乙節，並非可採。
五、綜上，既不能證明被告乙○○有先出手毆打告訴人甲○○之情，更不能證明在此
    糾紛中，被告乙○○有任何以傷害犯意所為之傷害行為，是無從使本院形成被告
    乙○○有罪之確信。此外，復查無其他積極證據足證被告乙○○確有告訴人甲○
    ○所指之傷害犯行，不能證明被告乙○○犯罪，自應為無罪判決之諭知。
據上論斷，應依刑事訴訟法第二百九十九條第一項前段、第三百零一條第一項，刑法
第二百七十七條第一項、第四十一條第一項前段，罰金罰鍰提高標準條例第一條前段
、第二條，判決如主文。
本案經檢察官張書華到庭執行職務
中　　　華　　　民　　　國　　九十三　　年　  　十一  　月　  　三十　　日
                                      臺灣臺北地方法院刑事第四庭
                                          審判長法  官  黃雅芬
                                                法  官  余明賢
                                                法  官  黎惠萍
右正本證明與原本無異。
如不服本判決，應於判決送達後十日內向本院提出上訴狀（應抄附繕本）。告訴人或
被害人如對於本判決不服者，應具備理由請求檢察官上訴，其上訴期間之計算係以檢
察官收受判決正本之日期為準。
                                                書記官  楊麗娟
中　　　華　　　民　　　國　　九十三　　年　  　十一  　月　  　三十　　日
附錄本案論罪科刑法條全文
刑法第二百七十七條第一項
中華民國刑法第二百七十七條
(普通傷害罪)
傷害人之身體或健康者，處三年以下有期徒刑、拘役或一千元以下罰金。
犯前項之罪因而致人於死者，處無期徒刑或七年以上有期徒刑；致重傷者，處三年以
上十年以下有期徒刑。
